臺灣宜蘭地方法院刑事判決　　　　　　　 94年度訴字第238號
　　公　訴　人　臺灣宜蘭地方法院檢察署檢察官
　　被　　　告　甲○○
　　選任辯護人　羅明宏律師
上列被告因偽造有價證券案件，經檢察官提起公訴（九十四年度
偵字第一三七號），本院判決如下：
    主  文
甲○○意圖供行使之用，而偽造有價證券，處有期徒刑年。
未扣案偽造之票號０五八三七六號，發票日八十六年十一月二十
四日，到期日八十七年五月二十三日，面額一百萬元本票壹張（
含其上偽造之乙○○○、丙○○○之簽名）沒收之。
    事  實
一、甲○○於民國八十六年十一月間，為擔保其向丁○○○借貸
    之新臺幣（下同）一百萬元債務，遂基於供行使之用之意圖
    ，未經乙○○○及丙○○○之同意，於同年月二十五日某時
    許，在其位於高雄縣大寮鄉○○○路十五之二號住處，偽造
    乙○○○及丙○○○之簽名而開立票號０五八三七六號，發
    票日八十六年十一月二十四日，到期日八十七年五月二十三
    日，面額一百萬元之本票（下稱系爭本票）一張，再持乙○○○與丙○○○交其保管之印章，盜蓋在系爭本票發票人欄
    而偽造完成系爭本票，並於偽造完成後旋即前往丁○○○位
    於高雄市○○區○○路一一三巷十號住處，交付該張偽造之
    系爭本票予丁○○○作為債權之擔保而行使之。嗣經丁○○○持系爭本票向乙○○○催討債務未果後，始悉上情。
二、案經丁○○○訴由臺灣高雄地方法院檢察署檢察官呈請臺灣
    高等法院檢察署檢察長令轉臺灣宜蘭地方法院檢察署檢察官
    偵查起訴。
    理  由
一、上開事實，迭據被告甲○○於偵查及本院審理時到庭坦承不
    諱，核與告訴人丁○○○及證人乙○○○於偵查中指訴情節
    吻合一致，復有被告甲○○偽造之系爭本票影本一張在卷可
    稽，堪認被告之自白確與真實相符而可採信。本件事證已臻
    明確，被告犯行洵堪認定，應予依法論科。
二、核被告甲○○意圖供行使之用而偽造系爭本票之所為，係犯
    刑法第二百零一條第一項之偽造有價證券罪。其偽造系爭本
    票內「乙○○○」、「丙○○○」之簽名，乃其偽造有價證
    券之階段行為，不另論罪。又其行使偽造系爭本票之低度行
    為，亦為其偽造有價證券之高度行為所吸收，同不另論罪。
    審酌被告竟以偽造系爭本票之手法，達成其向告訴人丁○○○擔保所負之借款債務，情節匪淺，惟念其坦承犯行，且未
    對丁○○○、乙○○○及丙○○○造成具體之財產法益損害
    ，再參酌其犯罪動機、目的、手段、犯後態度、素行、智識
    程度及所造成之整體侵害程度等一切情狀，爰酌情量處如主
    文所示之刑，以資警懲。至偽造之系爭本票雖未扣案，然依
    刑法第二百零五條之規定，不問屬於犯人於否，仍應併予諭
    知沒收，特此敘明。
三、至被告辯稱：本件偽造有價證券案件，係與臺灣宜蘭地方法
    院檢察署檢察官九十四年度偵字第一三七號不起訴處分書所
    指之詐欺案件間，具有牽連犯之裁判上一罪關係，亦與臺灣
    高雄地方法院九十年度易字第一七八０號詐欺案件間，為同
    一案件之關係，均應為臺灣高雄地方法院九十年度易字第一
    七八０號判決之效力所及，應對之為免訴判決之諭知等語，
    經核實非有據。蓋：
  (一)被告甲○○向告訴人丁○○○借款，並非基於詐欺之不法所
    有意圖，其均按期支付利息，純因事後週轉不靈始無法清償
    欠款；又其係因告訴人丁○○○之要求，始偽造系爭本票供
    作債務擔保等情，皆據被告甲○○到庭供明屬實，足見其主
    觀上顯非基於詐騙告訴人丁○○○之不法所有意圖而向告訴
    人丁○○○借款甚明。此外，復無證據證明其係施用詐術致
    使告訴人丁○○○陷於錯誤方對之借出款項，顯見其所為要
    難逕以刑法第三百三十九條第一項之詐欺取財罪相繩，故臺
    灣宜蘭地方法院檢察署檢察官遂以九十四年度偵字第一三七
    號就被告甲○○被訴詐欺取財部分為不起訴處分。準此，被
    告甲○○就其被訴詐欺取財部分，自與本件偽造有價證券之
    犯行間，毫無方法、目的之牽連犯裁判上一罪關係，殆無疑
    義，其所持此部分辯解洵屬無由，委無可採。
  (二)綜觀卷附臺灣高雄地方法院九十年度易字第一七八０號詐欺
    案件之刑事判決書內，並未就被告甲○○與告訴人丁○○○
    間有關本件偽造系爭本票之事實有所認定，況該案係針對被
    告甲○○涉犯之各該詐欺取財事實予以審理及判決。從而，
    本件被告甲○○既無詐騙告訴人丁○○○之犯行，自非該案
    判決效力所及甚明。被告此部分辯解同屬無據，亦無足採。
    併此敘明。
據上論斷，應依刑事訴訟法第二百九十九條第一項前段，刑法第
二百零一條第一項、第二百零五條，判決如主文。
本案經檢察官賴慶祥到庭執行職務
中　　華　　民　　國　　94　　年　　8 　　月　　31　　日
                  臺灣宜蘭地方法院刑事第三庭
                      審判長法  官  黃  永  勝
                            法  官  林  楨  森
                            法  官  陳  嘉  年
以上正本證明與原本無異。
如不服本判決，應於判決送達後10日內，向本院提出上訴狀（應
附繕本）。
                            書記官　詹  玉  惠
中　　華　　民　　國　　94　　年　　9 　　月　 　5　　日
附錄本案論罪科刑法條全文
刑法第二百零一條第一項
意圖供行使之用，而偽造、變造公債票、公司股票或其他有價證
券者，處三年以上十年以下有期徒刑，得併科三千元以下罰金。
